【裁判字號】    97,簡上,95
【裁判日期】    970721
【裁判案由】    給付服務費
【裁判全文】
臺灣臺中地方法院民事判決    97年度簡上字第95號
上訴人      駿華公寓大廈管理維護股份有限公司
法定代理人  丙○○
訴訟代理人  乙○○
                      5
被上訴人    近水樓台住戶管理委員會
法定代理人  甲○○
訴訟代理人  王士銘  律師
上列當事人間請求給付服務費事件，上訴人對於民國97年1月30
日本院臺中簡易庭96年度中簡字第7392號第一審判決提起上訴，
本院於97年7月4日言詞辯論終結，判決如下：
    主      文
上訴駁回。
第二審訴訟費用由上訴人負擔。
    事實及理由
壹、兩造之聲明
    一、上訴人：(一)原判決廢棄。(二)被上訴人應給付上訴人新台
        幣（下同）255,000元，及自起訴狀繕本送達之翌日起
        至清償日止按年息5%計算之利息。(三)第一審、第二審訴
        訟費用由被上訴人負擔。
    二、被上訴人：(一)上訴駁回。(二)第二審訴訟費用由上訴人負
        擔。
貳、上訴人起訴主張：其自民國（下同）95年10月1日起至96年9
    月30日止為被上訴人社區提供管理維護服務，兩造並簽訂委
    任管理維護業務契約，服務費每月85,000元 (含稅)，並於
    該契約第13條特別約定惡意挖角之禁止條款：「為避免乙方
    （上訴人）員工竊取乙方規章、勤務制度及智慧財產等惡意
    競爭承接甲方（即被上訴人）管理服務業務，故於本約期滿
    後一年內，甲方不得留任乙方及第3條所委任公司曾派駐現
    場之工作人員，否則應賠償乙方3個月服務費用」。詎被上
    訴人於上訴人公司服務期間滿撤場後，仍留用上訴人此前派
    駐擔任清潔員之錢蓮秀、林楊暖繼續在該社區執行清潔勤務
    工作。爰依兩造契約第13條之約定，請求被上訴人賠償以3
    個月服務費用計算之損害等語。
參、被上訴人則以：錢、林2人係由第三人僱用並派駐，該2人與
    被上訴人間並無任何僱用或承攬關係，並非被上訴人所「留
    用」，且第三人派遣何人進駐被上訴人社區，係該第三人內
    部之人事任用事務，被上訴人無權干涉；又錢、林2人僅係
    從事清潔打掃之工作，而非高階主管，亦非兩造契約所規範
    之對象等語資為抗辯（上訴人於原審起訴請求被上訴人給付
    255,000元，並自起訴狀繕本送達之翌日起至清償日止，依
    法定利率計付之利息，原審判決駁回上訴人全部之訴，上訴
    人全部上訴）。
肆、經查：
  一、以下之事實為兩造所不爭，本院採為判決之基礎：
    (一)上訴人自95年10月1日起至96年9月30日日止為被上訴人社
      區提供管理維護服務工作，兩造簽訂系爭管理契約，服務
      費用為每月85,000元 (含稅)。
    (二)兩造管理維護契約書之內容如原審第7頁以下。
    (三)被上訴人於上訴人服務期間屆滿撤場後，仍由上訴人此前
      派駐被上訴人社區擔任清潔員之錢蓮秀、林楊暖，繼續在
      被上訴人社區執行清潔勤務工作。
  二、按解釋意思表示，應探求當事人之真意，不得拘泥於所用
      之辭句，民法第98條定有明文。基於以下之說明，本院認
      為錢、林2人並非兩造契約第13條所定之「派駐現場之工
      作人員」：
    (一)公寓大廈為現代國民集居之建築型態，其區分一建築物而
      各有其一部之建物使用狀況迥異於傳統獨棟之不動產，區
      分所有人、住戶間因而產生密切且複雜之互動關係，易因
      權利義務之界定而產生糾紛，為因應此種集居之型態，杜
      糾紛並維護居住品質，區分所有人、住戶間關於建物使用
      之權利義務須以法律詳加規範，舉其要者，如專有部分之
      使用及其限制（公寓大廈管理條例第4條第1項、第5條）
      、住戶應遵守之義務（同條例第6項）、共有部分之使用
      、管理、修繕、維護（同條例第8條、第9條、第10條）等
      均是。再者，為執行公寓大廈共同事務及管理維護工作，
      法律設有區分所有權人會議及管理委員會等組織，其召集
      程序及決議方式並有嚴格之規範（同條例第25條以下），
      且公寓大廈共用部分設備種類繁多（消防、蓄水、衛生、
      管線、機電、停車、電梯、土木營造結構等），管理維修
      各有專業，加以公寓大廈住戶對社區公共事務未必積極關
      心介入承擔、管理之事務多種多樣（如代收郵件、收受保
      管公共基金、管理費等），是公寓大廈之管理修護除牽涉
      法律知識外，並涉及不動產物業管理。但公寓大廈之一般
      住戶通常並非法律及不動產物業管理之專家，管理委員會
      成員又非專業從事社區事務管理，自無法期待有能力妥適
      處理社區公共事務，而須經常借助於專業人員之輔助，由
      專業管理人員提供綜合性之不動產管理維護服務。惟不動
      產管理維護服務之業者各有所長，不可能精通所有管理事
      務，而須透過層層轉包或進行再委任之方式，將管理事務
      分由其他專精之業者處理。
    (二)兩造契約第13條約定：「……，甲方不得留任乙方及第三
      條所委任公司曾派駐現場之工作人員，……」等語，析其
      文義，係指被上訴人不得有「留任」之行為，而「留任」
      之對象有二，即：一、上訴人曾派駐現場之工作人員，二
      、上訴人依兩造契約第3條所委任公司曾派駐現場之工作
      人員。錢、林2人係上訴人撤場前，由上訴人派駐於被上
      訴人社區擔任清潔員，此為兩造所不爭。惟上開契約條款
      禁止被上訴人留任之「派駐現場之工作人員」範圍甚廣，
      就工作人員所屬之事業單為區分，除上訴人之員工外，尚
      可包括第三人之員工（即上訴人依契約第三條委任所委任
      公司之員工），就職掌而言，可能為掌握上訴人不欲外人
      知悉之營業秘密之人，亦可能為提供簡易勞務之勞工（如
      清掃工）、專業工人（如水電工、機械維修工），如不予
      區分，概認係契約第13條所禁止留任之「派駐現場之工作
      人員」，則不免產生不當限制勞工工作機會，或不當限制
      被上訴人自市場上取得同類服務之結果，而成為單純鉗制
      被上訴人變更管理管理維護公司之條款。兩造契約條款前
      段明文上開禁止留任規定之目的，是為避免上訴人公司（
      乙方）之員工竊取該公司之規章、勤務制度及智慧財產等
      惡意競爭承接被上訴人之管理服務業務，故兩造契約第13
      條所規範之「派駐現場之工作人員」，應限於得透過職務
      之關係，以不正當方法竊取被上訴人公司規章、勤務制度
      及智慧財產而從事競爭行為之人。
    (三)錢、林2人係派駐被上訴人社區之清潔工，工作之內容為
      提供清潔打掃等簡易勞務，並無機會竊取上訴人公司之規
      章、勤務制度及智慧財產，此為上訴人所明認（本院97年
      5 月13日準備程序筆錄），上訴人並稱：「（錢、林楊2
      人）並未竊取上訴人公司之制度、規章、智慧財產權」（
      原審卷第24頁），錢、林2人自非兩造契約第13條留任禁
      止條款之所禁止對象。
  三、從而上訴人依契約第13條之規定，請求被上訴人應賠償3
      個月服務費用，自屬無據。原審因而為上訴人敗訴之判決
      ，經核於法並無不合。上訴意旨指摘原判決不當，求予廢
      棄改判，為無理由，應予駁回。
  四、錢、林2人並非兩造契約第13條所規範之「派駐現場之工
      作人員」，則無論錢、林2人繼續在被上訴人社區執行清
      潔勤務工作是否即屬兩造契約所定之「留任」行為，被上
      訴人均無須依兩造契約第13條之約定負賠償責任，則上訴
      人提出錄音帶及譯文，並請求傳訊證人宋慧新以證明被上
      訴人「留任」之行為，即無再行調查之必要，附此敘明。
伍、據上論結，本件上訴為無理由，依民事訴訟法第436條之1第
    3項、第449條第1項、第78條，判決如主文。
中    華    民    國    97    年    7     月    21    日
                  民事第四庭    審判長法  官  王  銘
                                      法  官  陳文燦
                                      法  官  呂明坤
上正本證明與原本無異。
本判決不得上訴。
中    華    民    國    97    年    7     月    21    日
                                      書記官  柳寶倫


司法院資訊處製作；財團法人民間司法改革基金會備份。
